臺灣臺中地方法院刑事判決　　　　　　 100年度侵訴字第27號
公　訴　人　臺灣臺中地方法院檢察署檢察官
被　　　告　洪嘉岑
指定辯護人　本院公設辯護人賴忠杰
上列被告因妨害性自主罪案件，經檢察官提起公訴（100年度偵
字第4682號），本院判決如下：
    主    文
洪嘉岑對於女子利用其酒醉之情形，不知抗拒而為性交之行為，
處有期徒刑貳年。緩刑肆年，並應履行如附件所示本院100年度
司中調字第1436號調解程序筆錄調解成立內容欄第一項所示之內
容。洪嘉岑不得對外散布與本案相關情事以保護被害人之安全。
緩刑期間並付保護管束。
    犯罪事實
一、洪嘉岑與代號0000-00000之Ａ女（已成年，真實姓名年籍詳
    卷附真實姓名對照表，以下簡稱Ａ女）因同校在學而結識後
    ，遂於民國（下同）99年11月13日凌晨某時許，邀約Ａ女一
    同前往臺中市○○區○○路3段120號之老虎城百貨公司地下
    1樓之「Xaga主題音樂餐廳」飲酒；嗣於同日凌晨4時許，洪
    嘉岑見Ａ女已因泥醉而不勝酒力，竟心生淫念，基於乘機性
    交之犯意，將Ａ女攙扶上計程車搭載回其位於臺中市南屯區
    ○○○○街308號4樓之1之居所，利用Ａ女酒醉後昏睡不省人
    事不知抗拒之情況下，以手撫摸Ａ女之胸部及陰部等處，並
    以口舔舐Ａ女之胸部等處，繼而以其手指插入Ａ女之陰道內
    抽動，以此方式對Ａ女為性交行為得逞。嗣於同日7時20分
    許，Ａ女甦醒後發現全身赤裸躺在床上，始悉已遭性侵。
二、案經Ａ女訴由臺中市政府警察局移送臺灣臺中地方法院檢察
    署檢察官偵查起訴。
    理    由
壹、證據能力方面：
一、按當事人、代理人或辯護人於法院調查證據時，知有刑事訴
    訟法第159條第1項不得為證據之情形，而未於言詞辯論終結
    前聲明異議者，視為有前項之同意，同法第159條之5第2項
    定有明文。此乃係基於證據資料愈豐富，愈有助於真實發現
    之理念，酌採當事人進行主義之證據處分權原則，並強化言
    詞辯論主義，透過當事人等到庭所為之法庭活動，在使訴訟
    程序順暢進行之要求下，承認傳聞證據於一定條件內，得具
    證據適格。此種「擬制同意」，因與同條第一項之明示同意
    有別，實務上常見當事人等係以「無異議」或「沒有意見」
    表示之，斯時倘該證據資料之性質，已經辯護人閱卷而知悉
    ，或自起訴書、原審判決書之記載而了解，或偵、審中經檢
    察官、審判長、受命法官、受託法官告知，或被告逕為認罪
    答辯或有類似之作為、情況，即可認該相關人員於調查證據
    之時，知情而合於擬制同意之要件（最高法院96年度台上字
    第4174號判決要旨參照）。查核與告訴人Ａ女於警詢中之指
    訴及證人甲○、乙○○、丙○○於警詢中證述內容，雖屬審
    判外之陳述，惟檢察官於本院準備程序及審判期日均未對上
    開證言及本院下述所引用其他證據之證據能力表示意見；被
    告、辯護人於本院準備程序對於上揭證據方法之證據能力則
    稱：「沒有意見」（見本院卷第36頁），且被告、辯護人、
    檢察官迄至言詞辯論終結前均未聲明異議，本院審酌該等證
    據資料製作時之情況，尚無違法不當及證明力明顯過低之瑕
    疵，且為證明犯罪事實存否所必要，認為以之作為證據應屬
    適當，揆諸前開說明，自均具證據能力。
二、又按檢察官職司追訴犯罪，就審判程序之訴訟構造言，檢察
    官係屬與被告對立之當事人一方，偵查中對被告以外之人所
    為之偵查筆錄，或被告以外之人向檢察官所提之書面陳述，
    性質上均屬傳聞證據。在理論上，如未予被告反對詰問、適
    當辯解之機會，一律准其為證據，似有違當事人進行主義之
    精神，對被告之防禦權亦有所妨礙；然而現階段刑事訴訟法
    規定檢察官代表國家偵查犯罪、實施公訴，必須對於被告之
    犯罪事實負舉證之責，依法其有訊問被告、證人及鑑定人之
    權，證人、鑑定人且須具結，而實務運作時，偵查中檢察官
    向被告以外之人所取得之陳述，原則上均能遵守法律規定，
    不致違法取供，其可信性極高，為兼顧理論與實務，乃於修
    正刑事訴訟法時，增列第159條之1第2項，明定被告以外之
    人於偵查中向檢察官所為陳述，除顯有不可信之情況外，得
    為證據（最高法院95年度臺上字第1044號判決要旨參照）。
    又證人於檢察官偵查中所為之陳述，審酌該陳述作成之客觀
    條件及環境，認其心理狀態健全，並無受到脅迫、利誘或詐
    欺，自非顯有不可信之情形，依刑事訴訟法第159條之1第2
    項之規定，得為證據（最高法院95年度臺上字第934號判決
    要旨參照）。經查，下述經列為本案證據之被告以外之人【
    即告訴人Ａ女、證人甲○、告訴人之胞姐Ｂ女（真實姓名年
    籍詳卷附真實姓名對照表）】於檢察官偵查時所為之指訴及
    證述，依據偵訊過程及筆錄記載，可徵渠於檢察官偵查中為
    陳述時，並無任何遭受外力不當干涉之顯不可信之情況，況
    被告及辯護人於本院審理時，亦無具體指陳該等證述作成時
    ，有何外在環境及情況足以影響證人證述之任意性及真實性
    ，而有何顯有不可信之情況者，故該等證人於偵訊時之證述
    ，均堪認有證據能力。
三、刑事訴訟法第159條之4規定，可作為證據之文書有：一、除
    顯有不可信之情況外，公務員職務上製作之紀錄文書、證明
    文書。二、除顯有不可信之情況外，從事業務之人於業務上
    或通常業務過程所須製作之紀錄文書、證明文書。三、除前
    二款之情形外，其他於可信之特別情況下所製作之文書。此
    係因公務員職務上製作之紀錄文書或證明文書，係公務員依
    職權所為，與其責任、信譽攸關，若有錯誤、虛偽，公務員
    可能因此擔負刑事及行政責任，且該等文書經常處於可能受
    公開檢查之狀態，其正確性及真實之保障極高；另從事業務
    之人在業務上或通常業務過程製作之上開文書，因係於通常
    業務上不間斷而規律之記載，一般均有專業之人員校對，記
    錄時亦無預見日後將作為特定案件證據之偽造動機，其虛偽
    之可能性較小，且如讓製作者以口頭方式在法庭上再重述過
    去之事實或數據，實際上有其困難，二者具有一定程度之不
    可代替性，是除非有顯不可信之情況外，上開公務文書或業
    務文書應均具有證據能力。查卷附指認犯罪嫌疑人紀錄表1
    紙（見警卷第27─28頁）為員警於執行職務所製作之紀錄文
    書；而本案之驗傷診斷書1份，為從事業務之人在業務上製
    作之文書；至於被告持用之行動電話門號0000 -000000 號
    及Ａ女持用之行動電話（門號詳卷）之雙向通聯紀錄各1 份
    （見偵卷第22─27頁），係由電信業者將行動電話申裝人之
    電話號碼使用狀態、通話時間及基地台位置等資料逐筆紀錄
    ，以資作為其經營行動電話業務之紀錄文書，顯非為訴訟上
    之特定目的而製作，而屬於通常業務過程中不間斷之規律性
    、機械性記載，亦屬於從事業務之人於業務上或通常業務過
    程所須製作之紀錄文書，經查上開文書均無顯不可信之情況
    ，故上開指認犯罪嫌疑人紀錄表、驗傷診斷書、行動電話資
    料查詢均應具有證據能力。
貳、實體部分：
一、訊據被告洪嘉岑對於前揭時地，利用告訴人Ａ女酒醉不知抗
    拒之情形，乘機對告訴人Ａ女為性交行為等情，業經於本院
    審理中坦認屬實，核與告訴人於警詢、偵查及本院中之指訴
    情節及證人即被告之同事甲○、乙○○、丙○○於警詢中證
    述內容、證人即告訴人之胞姐Ｂ女（真實姓名年籍詳卷附真
    實姓名對照表）於偵查中之證述內容均屬相符，並有告訴人
    Ａ女提出之手機簡訊翻拍照片31張（見警卷第24─26頁）、
    手機錄音譯文1份、受理疑似性侵害事件驗傷診斷書1份（均
    見偵卷證物袋），及被告持用之行動電話門號0000-000000
    號及Ａ女持用之行動電話（門號詳卷）之雙向通聯紀錄各1
    份（見偵卷第22─27頁）、指認犯罪嫌疑人紀錄表1紙（見
    警卷第27─28頁），被告自白供述與現有事證相符，堪信為
    真實。本件事證已臻明確，被告犯行，洵堪認定。
二、被告利用告訴人酒醉不知抗拒之際，對告訴人為性交行為，
    核其所為，係犯刑法第225條第1項之乘機性交罪。被告對被
    害人Ａ女乘機性交前所為之猥褻行為，係乘機性交之階段行
    為，為乘機性交行為所吸收，應不另論罪。按犯罪之情狀顯
    可憫恕，認科以最低度刑仍嫌過重者，得酌量減輕其刑，刑
    法第59條定有明文。本案中被告所犯之乘機性交罪，其法定
    本刑為3年以上10年以下有期徒刑之罪，被告於犯案過程中
    ，本有進一步以其性器官插入被害人Ａ女性器官發洩性慾之
    機會，惟被告適時知所節制而未再進一步實施加害行為，且
    被告於本院審理中已坦承認罪，接受告訴人Ａ女方面提出之
    和解條件，同意分期賠償告訴人Ａ女，本院認為被告素行尚
    屬良好，此番因酒後衝動對告訴人Ａ女做出性侵害之行為，
    事後已知悔悟，情堪憫恕，若科以法定最低度刑，仍嫌過重
    ，爰依刑法第59條之規定，予以酌減其刑。爰審酌被告與告
    訴人Ａ女因同校在學而結識，進而邀約告訴人Ａ女前往「Xa
    ga主題音樂餐廳」飲酒，卻利用告訴人Ａ女酒醉昏睡之際，
    脫光其衣物，對其為性交行為，被告之性侵害行為，已然造
    成告訴人Ａ女之心理傷害並嚴重破壞告訴人平日對其之信任
    關係，被告對於性自主觀念之建立，顯然極度欠缺，以致不
    知尊重女性之性自主權，縱情恣意而為此性交之行為，惟因
    被告於犯罪後，業於本院審理中坦承犯行，展現悔意，承諾
    賠償告訴人Ａ女，此有本院100年度司中調字第1436號調解
    程序筆錄調解1份在卷為憑，被告犯後態度尚可等一切情狀
    ，量處如主文所示之刑，以示懲儆。末查：被告素行良好，
    前無不良刑案前科紀錄，此有臺灣高等法院被告前案紀錄表
    在卷可按，本院考量被告已於審理期日坦承犯行認錯，並得
    告訴人Ａ女之諒解，承諾賠償告訴人，有上開此有調解筆錄
    1 份在卷可稽，被告經此偵審教訓，當已知所悔悟，信無再
    犯之虞，本院認為對其所宣告之刑，以暫不執行為適當，爰
    依刑法第74條第1項第1款之規定，併予宣告緩刑4年，以勵
    自新。又緩刑宣告，得斟酌情形，命犯罪行為人向被害人支
    付相當數額之財產或非財產上之損害賠償，為刑法第74條第
    2項第3款定有明文。本院斟酌上開被害人之權益，並給予被
    告自新機會，認於被告緩刑期間，課予依前開調解內容履行
    之負擔，應屬適當，爰併命被告必須依照如附件所示本院
    100年度司中調字第1436號調程序筆錄之調解成立內容欄第
    一項所示，履行賠償義務。而被告爾後如有違反該調解程序
    筆錄內容情事，如有一期未按期給付，足認宣告緩刑難收預
    期效果時，上開被害人得向檢察官陳報，而由檢察官斟酌情
    節，依法聲請法院撤銷緩刑宣告，併此敘明。又為保護告訴
    人Ａ女之名譽及安全，爰依刑法第74條第2項第7款之規定，
    命令被告不得對外散布與本案相關情事，並依刑法第93條第
    1 項第1款、第2款之規定，併予諭知於緩刑期間並付保護管
    束。
據上論斷，應依刑事訴訟法第299條第1項前段，刑法第225條第1
項、第59條、第74條第1項第1款、第2項第3款、第7款、第93條
第1項第1款、第2款，判決如主文。
中    華    民    國    100   年    8    月    8    日
             刑事第八庭  審判長法  官  張智雄        
                               法  官  陳思成       
                               法  官  王金洲        
以上正本證明與原本無異。
如不服本判決應於收受判決後10日內向本院提出上訴書狀，並應
敘述具體理由；其未敘述上訴理由者，應於上訴期間屆滿後20日
內向本院補提理由書（均須按他造當事人之人數附繕本）「切勿
逕送上級法院」。
                               書記官  謝明倫
中    華    民    國    100   年    8    月    8    日

附錄論罪科刑法條：
中華民國刑法第225條：
對於男女利用其精神、身體障礙、心智缺陷或其他相類之情形，
不能或不知抗拒而為性交者，處3年以上10年以下有期徒刑。
對於男女利用其精神、身體障礙、心智缺陷或其他相類之情形，
不能或不知抗拒而為猥褻之行為者，處6月以上5年以下有期徒刑
。
第1項之未遂犯罰之。